【裁判字號】    98,交上訴,58
【裁判日期】    980715
【裁判案由】    公共危險
【裁判全文】
臺灣高等法院刑事判決                98年度交上訴字第58號
上  訴  人  臺灣板橋地方法院檢察署檢察官
被      告  甲○○
上列上訴人因公共危險案件，不服臺灣板橋地方法院九十七年度
交訴字第一六八號，中華民國九十八年三月三十一日第一審判決
（起訴案號：臺灣板橋地方法院檢察署九十七年度偵字第八六五
號），提起上訴，本院判決如下：
    主  文
上訴駁回。
    理  由
甲、程序部分：
    按「被告以外之人於審判外之陳述，雖不符前四條之規定，
    而經當事人於審判程序同意作為證據，法院審酌該言詞陳述
    或書面陳述作成時之情況，認為適當者，亦得為證據。」、
    「當事人、代理人或辯護人於法院調查證據時，知有第一百
    五十九條第一項不得為證據之情形，而未於言詞辯論終結前
     聲明異議者，視為有前項之同意。」，刑事訴訟法第一百五
    十九條之五定有明文。經查：本院以下所引用被告以外之人
    於審判外之言詞或書面陳述，雖均屬傳聞證據，然檢察官及
    被告對該證據之證據能力均同意作為證據使用，本院審酌上
    開證據作成時之情況，亦認為無不當之處，依上開規定乃有
    證據能力，合先敘明。
乙、實體部分：
一、公訴意旨略以：被告甲○○於民國九十六年十一月十一日十
    八時三十分許，駕駛車牌號碼EY－9197號自小客車，沿臺北
    縣板橋市○○路往土城市方向行駛，行經臺北縣板橋市○○
    路與民權路口時，明知汽車駕駛人應注意車前狀況及轉彎車
    應禮讓直行車先行等規定，且依當時情形並無不能注意之情
    形，竟疏未注意致撞上沿臺北縣板橋市○○路往臺北市方向
    直行之由丙○○所騎乘車號6HR-615號重型機車，使丙○○
    人車倒地受有四肢多處挫傷及擦傷等傷害（傷害部分已達成
    和解，另為不起訴處分）。被告於肇事致人受傷後並未救護
    丙○○送醫，逕自離去。因認被告涉犯刑法第185條之4之肇
    事逃逸罪嫌等語。
二、按犯罪事實應依證據認定之，無證據不得推定其犯罪事實；
    又不能證明被告犯罪者，應諭知無罪之判決，刑事訴訟法第
    一百五十四條第二項、第三百零一條第一項分別定有明文。
    所謂認定犯罪事實之證據，係指足以認定被告確有犯罪行為
    之積極證據而言，如未發現相當證據，或證據不足以證明，
    自不能以推測或擬制之方法，以為裁判基礎；次按認定不利
    於被告之事實，須依積極證據，苟積極證據不足為不利於被
    告事實之認定時，即應為有利於被告之認定，更不必有何有
    利之證據，最高法院三十年度上字第八一六號、四十年度臺
    上字第八六號判例意旨可資參照。又刑事訴訟上證明之資料
    ，無論其為直接證據或間接證據，均須達於通常一般人均不
    致於有所懷疑，而得確信其為真實之程度，始得據為有罪之
    認定，倘其關於被告是否犯罪之證明未能達此程度，而有合
    理性懷疑之存在，致使無從形成有罪之確信，根據「罪證有
    疑，利於被告」之證據法則，即不得遽為不利被告之認定，
    其以情況證據（即間接證據）斷罪時，尤須基於該證據在直
    接關係上所可證明之他項情況事實，本乎推理作用足以確證
    被告有罪，方為合法，不得徒憑主觀上之推想，將一般經驗
    上有利被告之其他合理情況逕予排除，此觀諸最高法院七十
    六年臺上字第四九八六號、三十二年度上字第六七號判例意
    旨甚明。
三、公訴意旨認被告涉有肇事逃逸罪嫌，係以被告於警詢及偵查
    中之供述、被害人丙○○於警詢及偵查中之指述、臺北縣政
    府警察局板橋分局道路交通事故調查卷宗、中英醫院診斷證
    明書、被告使用之門號0000000000號行動電話於九十六年十
    一月十一日十九時許之通聯記錄等為其主要論斷之依據。被
    告固坦承於上開時、地與被害人丙○○發生事故之肇事車輛
    車號EY－91 97號自小客車為其所有之事實，惟堅決否認有
    何肇事逃逸之犯行，辯稱：發生車禍當時，伊車係借給友人
    丁○○，並非由伊所駕駛等語。
四、經查：
(一)本件被害人丙○○於上揭時、地騎乘車號6HR-615 號重型機
    車沿臺北縣板橋市○○路往臺北市方向直行，行經民權路口
    時，遭不詳男子駕駛車號EY－9197號自小客車自板橋市○○
    路往土城市方向行駛，行經上開交岔路口左轉時撞擊，致丙○○人車倒地，且因此受有四肢多處挫傷及擦傷等傷害之事
    實，業據證人即被害人丙○○於警詢、偵訊中證述詳實，並
    有道路交通事故現場圖、道路交通事故調查報告表(一)(二)、中
    英醫院九十六年十一月十四日乙種診斷證明書及事故地點、
    車損照片等可資佐證。
(二)上開肇事之車號EY－9197號自小客車，固為被告所有，有車
    籍查詢－基本資料詳細畫面一紙在卷可按。惟查，依證人丁○○於原審審理時證述：因為被告所有車號EY－9197號自小
    客車，被告並沒有在使用，伊遂向被告借用該車以載送小孩
    及女朋友，伊駕駛時曾在板橋分局前的十字路口發生事故，
    伊係由文化路往南雅夜市方向行駛，到板橋分局要準備左轉
    時，對向騎機車直行與伊碰撞，對方倒地，伊有停下車，看
    對方跌倒後有爬起來，當時伊因為施用毒品裁定觀察勒戒而
    在通緝中，怕警察稍後會來，所以看對方無大礙後就將車子
    駛離，事故後伊有打電話跟車主即被告說伊發生車禍，撞到
    機車騎士，但因為伊在通緝中，所以就先離開了，並請車主
    幫伊談賠償的事情等語（見原審卷第九一、九二頁），核與
    證人即當時坐在車上之乙○○於本院證述車禍發生之時間、
    地點、駕駛人及車禍發生經過之情節均相符合（見本院卷第
    三七頁反面），亦與證人即被害人丙○○所指述事故發生時
    兩車行進方向之情節吻合（見第八六五號偵查卷第九、十頁
    ）；又證人丁○○確實於上開事故發生時，係因施用毒品案
    件經臺灣苗栗地方法院檢察署發布通緝中，且為警緝獲時，
    又冒名應訊再犯偽造文書等案件，此有證人丁○○之臺灣高
    等法院被告前案紀錄表一份在卷可稽，是以，證人丁○○於
    肇事後未停車察看與待警方到場處理，顯係因逃避警察查緝
    或恐遭人發覺其為通緝犯，旋而迅速駛離現場，故證人丁○○、乙○○上開證述，應非迴護被告所為虛妄之詞，可以採
    信。
(三)再據證人即到場處理之戊○○○○於原審審理時證稱：伊抵
    達現場時，只剩丙○○，因為目擊證人不願意留下年籍資料
    ，只能依證人指證之車號循線找到被告，當天被告有到交通
    隊，但堅稱駕駛人不是他，那段期間車子係借給他人使用，
    因為被告沒有辦法把肇事駕駛人實際年籍資料提供給警方調
    查，且被告因手機遺失而與肇事者失聯，故我們希望被告能
    把駕駛人找出來等語（見原審卷第五二、五三頁）；證人丙○○亦證稱：伊沒看到開車的人是誰等語（見第八六五號偵
    查卷第三六頁），則於案發之時，被害人因未見肇事者之長
    相，故無從指認係被告涉案，而被告亦於案發之初始終否認
    為肇事者。縱然被告使用之門號00 00000000號行動電話在
    肇事當日十七時許通話基地台位置在肇事地點附近，惟被告
    已供稱其於接獲丁○○或其同居女友之電話告知上情後，前
    往肇事地點附近之交通隊接受調查，則被告於肇事地點附近
    使用手機亦非無可能，要難據此認定被告係為肇事之人。
(四)另被告雖於偵查中供稱：伊係將車借給阿「阿吉」的人等語
    ，而證人丁○○於本院審理時證稱：伊並無「阿吉」的綽號
    ，也不認識叫「阿吉」之人等語。然查，被告於偵查中及原
    審準備程序時供稱：伊不知道「阿吉」的全名，只知道姓「
    謝」，是苗栗人，約五十五年次等語（見第八六五號偵查卷
    第五頁、原審卷第二一頁），核與五十六年次、住在苗栗之
    證人丁○○之年籍資料並無重大出入（見原審卷第九十頁反
    面），再證人丁○○就案發經過所述，與證人乙○○及被害
    人丙○○所述互核一致，復佐以證人丁○○當時為通緝中，
    故欲隱匿其真實身分而告訴被告其綽號為「阿吉」，甚有可
    能，尚與常情無違。自無從以被告所供陳駕駛人綽號與證人
    丁○○自承之綽號不同，而認定被告上開所辯或證人丁○○
    之證述俱不足採，進而推論被告涉有上開犯行。
五、原審以檢察官之舉證，仍有合理之懷疑存在，尚未達於通常
    一般之人均不致有所懷疑，而得確信其為真實之程度，無從
    形成被告有罪之確信，復查無其他積極證據足資證明被告有
    何公訴人所指之犯行，因而為被告無罪之諭知，經核尚無違
    誤。檢察官上訴意旨以：(一)被告於偵查及準備程序時供稱，
    係將車輛借給綽號「阿吉」之友人，且案發後，係「阿吉」
    老婆打電話通知被告云云，然證人丁○○於審理時證述：其
    綽號並非「阿吉」，也不認識叫「阿吉」之人，案發時係其
    打電話給被告，請被告代為處理賠償事宜等語，皆與被告上
    開所述不符。(二)被告於案發當時，因洗錢防制法案件宣告緩
    刑，尚在緩刑期間，實有可能因懼怕緩刑遭撤銷而推由丁○○為其承擔刑責云云，指摘原判決不當。惟認定不利於被告
    之事實，須依積極證據，苟積極證據不足為不利於被告事實
    之認定時，即應為有利於被告之認定，更不必有何有利之證
    據。查案發當時系爭EY－9197號自小客車確係丁○○所駕駛
    等情，已據證人丁○○及乙○○分別證述屬實，且互核相符
    ，自難以丁○○所述其外號及肇事後通知被告者為何人之枝
    微末節與被告所述不盡相符，即認駕車肇事逃逸者必為被告
    。且被告雖曾因違反洗錢防制法，經法院判處有期徒刑八月
    ，緩刑二年（緩刑已於九十七年七月十日期滿），此有被告
    前案紀錄表在卷可憑（本院卷第八頁），但「罪證有疑，利
    於被告」，既無積極證據足資證明被告確有公訴人所指之上
    揭犯行，自難徒憑檢察官主觀上之推想，即認被告有前揭犯
    行。檢察官未察，猶執陳見，提起上訴，不能認為有理由，
    應予駁回，庶免冤抑。
六、被告經合法傳喚，無正當理由不到庭，爰不待其陳述，逕行
    判決。
據上論斷，應依刑事訴訟法第三百六十八條、第三百七十一條，
判決如主文。
本案經檢察官張啟彬到庭執行職務。
中    華    民    國    98    年    7    月    15    日
                  刑事第十八庭審判長法  官  吳鴻章
                                    法  官  周政達
                                    法  官  徐昌錦
以上正本證明與原本無異。
檢察官如不服本判決，應於收受送達後10日內向本院提出上訴書
狀，其未敘述上訴之理由者並得於提起上訴後10日內向本院補提
理由書（均須按他造當事人之人數附繕本）「切勿逕送上級法院
」。
                                    書記官  王韻雅
中    華    民    國    98    年    7     月    15    日


司法院資訊處製作；財團法人民間司法改革基金會備份。
